臺灣桃園地方法院刑事判決
110年度訴字第271號
公  訴  人  臺灣桃園地方檢察署檢察官 
被      告  張祐邦



選任辯護人  黃浩章律師
上列被告因違反毒品危害防制條例案件，經檢察官提起公訴（10
9年度偵字第34546號），本院判決如下：
    主  文
張祐邦販賣第二級毒品，未遂，處有期徒刑貳年。
扣案如附表編號1、3所示之物沒收銷燬；扣案如附表編號2所示
之物沒收。
    事  實
一、張祐邦知悉大麻係毒品危害防制條例第2條第2項第2款所管
    制之第二級毒品，非經許可，不得非法販賣，於民國109年1
    0月間某日取得如附表編號1、3所示之大麻後，又起意販賣
    ，遂開始瀏覽Telegram「地下交易所」群組，尋覓有無人要
    購買大麻，嗣桃園市政府警察局中壢分局警員汪承霖於109
    年11月4日下午6時7分，在前開群組刊登「找（咖啡圖案）
    （葉子圖案）」之訊息，張祐邦見狀即基於販賣第二級毒品
    以牟利之犯意，旋於同日下午6時8分許，持如附表編號2之
    手機與警員汪承霖取得聯繫，復傳送「你好 找（葉子圖案
    ）嗎」、「1：1900、10：18000、30：51000、50：80000」
    、「這批是進口貨，藍夢，數量有限，品相不錯的」等販賣
    大麻之相關訊息予警員汪承霖，雙方議定以新臺幣（下同）
    1萬8,000元另加計500元車資為代價，交易10公克之大麻，
    並相約於109年11月9日上午10時45分許，在址設桃園市○○區
    ○○○路○段0號之臺灣高鐵桃園站站前廣場進行交易。嗣於109
    年11月9日上午10時35分許，張祐邦抵達上址與喬裝購毒者
    之警員汪承霖碰面，並將附表編號1所示大麻交予警員汪承
    霖，警員汪承霖見時機成熟遂當場表明身分而逮捕張祐邦，
    並扣得如附表編號1、2所示之物，張祐邦販賣第二級毒品之
    行為因警員汪承霖自始無購買毒品之真意而未遂。嗣經張祐
    邦同意而偕同警員前往其位在臺中市○○區○○路0巷00號2樓住
    處進行搜索，另扣得如附表編號3所示未及賣出之大麻2罐，
    而查悉上情。
二、案經桃園市政府警察局中壢分局報告臺灣桃園地方檢察署檢
    察官偵查起訴。
    理  由
壹、程序部分
　　按除法律另有規定外，實施刑事訴訟程序之公務員因違背法
    定程序取得之證據，其有無證據能力之認定，應審酌人權保
    障及公共利益之均衡維護；又被告以外之人於審判外之陳述
    ，雖不符合同法第159條之1至第159條之4之規定，但經當事
    人於審判程序同意作為證據，法院審酌該言詞陳述或書面陳
    述作成時之情況，認為適當者，亦得為證據；當事人、代理
    人或辯護人於法院調查證據時，知有第159條第1項不得為證
    據之情形，而未於言詞辯論終結前聲明異議者，視為有前項
    之同意，刑事訴訟法第158條之4、第159條之5分別定有明文
    。本判決下列所引用之各項供述證據，被告張祐邦同意、辯
    護人不爭執各該證據之證據能力（見本院卷第283頁），且
    當事人與辯護人均未於本院言詞辯論終結前聲明異議（見本
    院卷第387至398頁），本院審酌此等證據資料取得及製作時
    之情況，尚無違法不當及證明力明顯過低之瑕疵，以之作為
    證據應屬適當；另本判決後述所引之各項非供述證據，無證
    據證明係實施刑事訴訟程序之公務員以不法方式所取得，且
    亦無證據證明係非真實，復均與本件待證事實具有關聯性，
    是依刑事訴訟法第158條之4之反面解釋，當有證據能力；又
    前開供述與非供述證據復經本院於審理期日中合法調查，自
    均得為本案證據使用。
貳、實體部分
一、認定犯罪事實所憑之證據與理由：
  ㈠上開犯罪事實，業據被告於警詢時、偵查中、本院訊問、準
    備、審理程序供認不諱（見偵卷第13至21頁、第93至95頁、
    本院卷第142頁、第282、285頁、第359頁、第387頁），核
    與證人即警員汪承霖出具職務報告描述查獲經過相符（見偵
    卷第31頁），亦合於證人即被告之母張心瑜所證述之搜索、
    扣押過程（見偵卷第29、30頁），並有桃園市政府警察局中
    壢分局扣押筆錄、扣押物品目錄表〈桃園市○○區○○○路○段0號
    前廣場〉、〈臺中市○○區○○路0巷00號2樓〉（見偵卷第33至37
    頁、第43至47頁）、桃園市政府警察局照片黏貼紀錄表（見
    偵卷第61至67頁）、刑案現場照片（見偵卷第69至74頁）、
    法務部調查局濫用藥物實驗室109年12月4日調科壹字第1092
    3018670號鑑定書（見偵卷第105頁）、法務部調查局110年5
    月11日調科壹字第11000223040號函（見本院卷第61頁）等
    件在卷可稽，復有如附表所示之物扣案可憑，而扣案如附表
    編號1、3所示之煙草經送鑑驗，確認為第二級毒品大麻，有
    法務部調查局濫用藥物實驗室109年12月4日調科壹字第1092
    3018670號鑑定書附卷可考（見偵卷第105頁），足認被告上
    開著手販賣第二級毒品大麻未遂之任意性性自白與事實相符
    ，堪予採信。
　㈡按毒品並無公定價格，又可任意分裝或增減份量，不易認定
    販毒者之價差或量差，惟毒品之價格不低，取得不易，且販
    賣毒品係政府嚴予查緝之不法行為，又屬重罪，凡為販賣之
    不法行為者，若無利可圖，應無甘冒被查緝法辦重刑之危險
    ，而以原本或賠本價格販售之理，而被告於本院準備程序亦
    供稱：伊本案與喬裝警員所為交易，自己也會獲得一些價差
    利益等語明確（見本院卷第285頁），足認被告主觀上具有
    賺取價差利益之營利意圖甚明。
　㈢綜上所述，本案事證明確，被告犯行堪予認定，應依法論科
    。至辯護人雖聲請本院函催本案移送警局即桃園市政府中壢
    分局盡速查獲被告所指認之毒品來源，然本院並非偵查機關
    而無偵查犯罪權限，更無指揮警員、檢察官偵查犯罪之職權
    ，自無法「函催警員盡速查獲」本案有無其他共犯涉案，況
    經本院聯繫本案承辦警員，該警員亦稱就被告所供出毒品來
    源部分，已不再追查等情，有本院辦理刑事案件電話查詢紀
    錄表可參（見本院卷第381頁），是辯護人上開證據調查之
    聲請，不僅屬不能調查，亦無調查必要，爰依刑事訴訟法第
    163條之2規定駁回。
二、論罪科刑：
  ㈠罪名：
　⒈按「誘捕偵查」在實務運作上一般區分為兩種類型，即「創
    造犯意型之誘捕偵查」與「提供機會型之誘捕偵查」；前者
    ，亦稱「陷害教唆」，指該行為人原不具犯罪之故意，純因
    司法警察之設計教唆，始萌生犯意，進而實施犯罪構成要件
    之行為者。「陷害教唆」係司法警察以引誘或教唆犯罪之不
    正當手段，使原無犯罪故意之人因而萌生犯意而實施犯罪行
    為，再進而蒐集其犯罪之證據而予以逮捕偵辦；縱其目的係
    在於查緝犯罪，但其手段顯然違反憲法對於基本人權之保障
    ，且已逾越偵查犯罪之必要程度，對於公共利益之維護並無
    意義，向為法所不許。後者，係指行為人原本即有犯罪之意
    思，偵查人員僅係提供機會讓其犯罪，於其犯罪時予以逮捕
    而言，亦稱為「釣魚偵查」，因行為人本即有犯罪之故意，
    雖與該行為人交涉之偵查機關所屬人員或其合作者，實際上
    並無使犯罪完成之真意，但該行為人應成立未遂犯（最高法
    院110年度台上字第5054號判決意旨參照）。
　⒉查被告於本院準備程序供稱：「九哥」給伊扣案的大麻後，
    叫伊去Telegram或其他地方找買家販賣，若伊賣出去，再回
    給「九哥」每1公克1,500元，剩下的差價就是伊自己的獲利
    。伊取得大麻後，一直沒有成功賣出，本案喬裝警員是第一
    個連繫交易的買家等語（見本院卷第285頁），是被告明確
    供認於警員汪承霖刊登「找 （咖啡圖案）（葉子圖案）」
    之訊息前，本即有販賣第二級毒品大麻之犯意；又警員汪承
    霖於109年11月4日下午6時7分刊登購買毒品訊息後，被告旋
    於1分鐘內與警員汪承霖取得聯繫，並傳送「你好 找（葉子
    圖案）嗎」之訊息，確認警員汪承霖是否購買大麻並有意兜
    售，再於109年11月4日下午6時15分傳送「1：1900、10：18
    000、30：51000、50：80000」關於大麻價金與數量之訊息
    予警員汪承霖等情，經被告供認在卷（見偵卷第14、15頁、
    本院卷第286頁），並有Telegram「地下交易所」群組截圖
    、被告與警員汪承霖對話截圖存卷可查（見偵卷第62頁），
    參以販賣毒品係屬重罪，縱網路上有人稱要購買毒品，原不
    存在販賣毒品犯意或對於是否販賣毒品尚在猶豫不決之人，
    衡情應會審慎評估查獲風險而決定是否販賣，若非被告在警
    員汪承霖刊登前開訊息前，即存有販賣大麻之意思，被告豈
    會於1分鐘後旋與喬裝購毒者之警員取得聯絡並確認是否要
    購買大麻，復從被告可在數分鐘內，即向警員汪承霖明確表
    示大麻之售價與相對應之數量乙情觀之，亦足證被告確於喬
    裝警員刊登前開訊息前即有販賣大麻之意，甚且已決定大麻
    之售價與數量，揆諸前開實務見解意旨，警員汪承霖仍係以
    引誘之方式使被告暴露犯罪事證，乃機會提供型之合法誘捕
    行為，與犯意誘發型之陷害教唆有別，而被告向警員汪承霖
    兜售大麻，自已著手販賣第二級毒品行為之實行，僅因警員
    汪承霖自始無購買大麻之真意，故事實上不能完成犯行而止
    於未遂。是核被告所為，係犯毒品危害防制條例第4條第6項
    、第2項之販賣第二級毒品未遂罪，其意圖販賣而持有第二
    級毒品大麻之低度行為，為販賣之高度行為所吸收，不另論
    罪。　
　⒊又起訴書所附法條雖臚列修正前之毒品危害防制條例第4條規
    定，然證據並所犯法條欄全未敘及本案有何應適用修正前毒
    品危害防制條例規定之情形，且被告本案行為係發生於毒品
    危害防制條例109年7月15日修正施行後，亦無新舊法比較之
    問題，可知起訴書此部分應僅係誤引修正前之毒品危害防制
    條例第4 條規定，附此敘明。
　㈡刑之減輕：
　⒈被告客觀上已著手販賣第二級毒品行為之實行，僅因喬裝購
    毒者之警員汪承霖自始無購買毒品之真意，故未能完成毒品
    交易而不遂，為未遂犯，而其所造成之法益侵害程度相較於
    既遂犯應屬較輕，爰依刑法第25條第2項之規定減輕其刑。
　⒉按毒品危害防制條例第17條第2項規定：「犯第4條至第8條之
    罪於偵查及歷次審判中均自白者，減輕其刑。」查被告於警
    詢時、偵查中、本院審理中均自白本案販賣第二級毒品行為
    ，已如前述，爰依毒品危害防制條第17條第2項規定減輕其
    刑。
　⒊本案適用刑法第59條之說明：
　①按犯罪之情狀顯可憫恕，認科以最低度刑仍嫌過重者，得酌
    量減輕其刑，刑法第59條定有明文。刑事審判旨在實現刑罰
    權之分配的正義，故法院對有罪被告之科刑，應符合罪刑相
    當之原則，使輕重得宜，罰當其罪，以契合社會之法律感情
    ，此所以刑法第57條明定科刑時應審酌一切情狀，尤應注意
    該條所列10款事項以為科刑輕重之標準，並於同法第59條賦
    予法院以裁量權，如認犯罪之情狀可憫恕者，得酌量減輕其
    刑，俾使法院就個案之量刑，能斟酌至當。而刑法第59條規
    定犯罪之情狀可憫恕者，得酌量減輕其刑，其所謂「犯罪之
    情狀」，與同法第57條規定科刑時應審酌之一切情狀，並非
    有截然不同之領域，於裁判上酌減其刑時，應就犯罪一切情
    狀（包括第57條所列舉之10款事項），予以全盤考量，審酌
    其犯罪有無可憫恕之事由（即有無特殊之原因與環境，在客
    觀上足以引起一般同情，以及宣告法定低度刑，是否猶重等
    等），以為判斷。
　②被告本案販賣第二級毒品大麻未遂，所為固罔顧毒品之危害
    及無視國家杜絕毒品危害之禁令，並不可取，然毒品危害防
    制條例第4條第2項規定販賣第二級毒品罪之法定刑本為「無
    期徒刑或10年以上有期徒刑，得併科新臺幣1,500萬元以下
    罰金」，可知被告本案所犯之刑度甚重，惟同為販賣毒品之
    人，其原因動機不一，犯罪情節未必盡同，或有大盤毒梟者
    ，亦有中、小盤之分，甚或僅止於吸毒者友儕間為求互通有
    無之有償轉讓者亦有之，其販賣行為所造成危害社會之程度
    自屬有異，而被告本案遭查獲販賣次數僅1次、對象僅1人，
    販賣毒品數量及可得獲利尚非甚多，且毒品尚未流通至市面
    即遭查獲，是被告犯罪情節及行為所造成之社會整體危害程
    度，均相對較輕，以被告本案犯罪情節、行為危害程度觀之
    ，被告之惡性未如藉販賣毒品獲取鉅額利益之盤商為重，本
    院依上開未遂、自白減刑之規定減刑後，認倘科以被告法定
    最低本刑，仍嫌過苛，難謂符合罪刑相當性及比例原則，亦
    無從與真正長期、大量販賣毒品之惡行區別，衡其犯罪情狀
    在客觀上顯非不可憫恕，本案確有情輕法重之情，是依刑法
    第59條規定，酌減被告之刑。
　⒋綜上，被告既有上開減刑事由，爰依刑法第71條第2項規定遞
    減其刑。
　⒌本案無毒品危害防制條例第17條第1項規定適用之說明：
　①毒品危害防制條例第17條第1項規定「供出毒品來源，因而查
    獲其他正犯或共犯者」，係指被告具體供出毒品來源之資訊
    ，使調查或偵查犯罪之公務員得據以對之發動調查或偵查程
    序，並據以破獲而言。亦即被告「供出毒品來源」與嗣後調
    查或偵查公務員對之發動調查或偵查並進而破獲之間，論理
    上須有先後且相當之因果關係，非謂一指認毒品來源之人，
    即得依上開規定予以減刑（最高法院111年度台上字第2149
    號判決意旨參照）；又法院非屬偵查犯罪機關，故不論被告
    在司法警察（官）調查、檢察官偵查或法院審判中供出毒品
    來源，事實審法院僅須於言詞辯論終結前調查被告之供出行
    為是否已破獲毒品來源而符合減免其刑之規定，以資審認；
    倘無從期待偵查機關在法院辯論終結前因而破獲，事實審法
    院對此不為調查，即難指為違法；如被告係於下級審或前審
    供出毒品來源時，事實審法院僅須於言詞辯論終結前，調查
    是否已因被告之供出行為而查獲其他正犯或共犯，即為已足
    （最高法院105年度台上字第1252號、第2407號判決參照）
    。
　②查被告於警詢時、偵查中均稱本案遭查扣之大麻，係其於109
    年6月間向網路上綽號「阿宏」、真實身分不詳之人所購買
    （見偵卷第16頁、第20頁、第94頁），可知被告於偵查中並
    未提供足資為偵查機關查證之情資以查獲毒品來源，此並有
    警員汪承霖於111年3月23日以職務報告稱：被告於警詢時僅
    提及其上游為綽號「阿宏」之男子，又無法提供渠之居住地
    、車輛、真實姓名年籍資料等，實難蒐集其他事證追溯上游
    等語可證（見本院卷第313頁）。而被告於本院審理中之111
    年1月間，固具狀向臺灣桃園地方檢察署告發係綽號「九哥
    」之某黃姓男子邀集販賣並給予毒品供其販賣，嗣臺灣桃園
    地方檢察署檢察官指揮桃園市政府警察局中壢分局警員對被
    告所提情資展開追查，後被告於111年4月7日警詢時亦指認
    該綽號「九哥」之黃姓男子係名為「黃聖智」之人，此有被
    告提出之刑事陳報狀影本暨普通掛號函件執據（見本院卷第
    267至269、273頁）、臺灣桃園地方檢察署111年3月30日桃
    檢維金109偵34546字第1119036600號函（見本院卷第309頁
    ）、桃園市政府警察局中壢分局111年4月11日中警分刑字第
    1110021524號函暨警員職務報告、被告警詢筆錄、指認犯罪
    嫌疑人紀錄表等件（見本院卷第341至352頁）附卷可憑，惟
    經本院與承辦警員聯繫此部分偵查進度，該警員稱：被告所
    提供之密碼，無法解鎖扣案之手機，而就被告供出毒品來源
    部分，已不再追查等情，有本院辦理刑事案件電話查詢紀錄
    表2份附卷可參（見本院卷第378-1頁、第381頁），換言之
    ，被告雖於本院審理中有為毒品來源之供述，惟尚不足以使
    偵查機關查獲，且因被告就本案毒品來源，前稱「阿宏」，
    後改稱「九哥」，就同一事項供述不一，亦無從使本院期待
    偵查機關能因而破獲被告所指毒品來源，揆諸前開實務見解
    ，自不得遽依前開規定減免被告之刑責。從而，辯護人主張
    被告有毒品危害防制條例第17條第1項上手減刑規定適用，
    尚屬無據。
　㈢爰以行為人之責任為基礎，審酌政府對於毒品之危害廣為宣
    導，且一再重申禁絕毒品之刑事政策，被告對此不可能不知
    ，而其行為時正值青年，本有相當能力賺取金錢，竟為牟取
    不法利益，無視政府嚴厲查緝毒品禁令，率為本案販賣第二
    級毒品大麻犯行，所為造成毒品擴散流通之風險，並對社會
    秩序產生潛在危險，應予非難；並參以被告本案販賣大麻之
    人數、數量均非多，預期可得利益亦非高，且未能完成交易
    即遭警員及時查獲，故毒品尚未流入市面，是被告本案犯罪
    情節、行為所生危害均相對較輕；再考量被告犯後始終坦認
    犯行；兼衡被告犯罪之動機、目的、無毒品前科之素行暨其
    智識程度與生活狀況等一切情狀，量處如主文所示之刑。
三、沒收：
  ㈠按查獲之第一級、第二級毒品及專供製造或施用第一級、第
    二級毒品之器具，不問屬於犯罪行為人與否，均沒收銷燬之
    ，毒品危害防制條例第18條第1項前段定有明文。查扣案如
    附表編號1、3所示之煙草3罐，經鑑驗結果為第二級毒品大
    麻，已如前述，不問屬於犯罪行為人與否，均應依毒品危害
    防制條例第18條第1項前段規定，宣告沒收銷燬之。
　㈡按犯第4條至第9條、第12條、第13條或第14條第1項、第2項
    之罪者，其供犯罪所用之物，不問屬於犯罪行為人與否，均
    沒收之，毒品危害防制條例第19條第1項定有明文。查扣案
    如附表編號2所示之手機1支，為被告與警員汪承霖聯繫毒品
    交易所用之物，業據被告供承在卷（見本院卷第286頁），
    不問屬於被告與否，均依毒品危害防制條例第19條第1項規
    定宣告沒收。
據上論斷，應依刑事訴訟法第299條第1項前段，毒品危害防制條
例第4條第6項、第2項、第17條第2項、第18條第1項前段、第19
條第1項，刑法第11條、第25條第2項、第59條，判決如主文。
本案經檢察官王碩志、孫瑋彤提起公訴，檢察官高玉奇到庭執行
職務。
中　　華　　民　　國　　111 　年　　7 　　月　　29　　日
                  刑事第十三庭　審判長法　官　潘怡華
                                      法  官  簡方毅
                                      法  官  郭鍵融  
以上正本證明與原本無異。
如不服本判決應於收受判決後20日內向本院提出上訴書狀，並應
敘述具體理由。其未敘述上訴理由者，應於上訴期間屆滿後20日
內向本院補提理由書(均須按他造當事人之人數附繕本)「切勿逕
送上級法院」。 
　　　　　　　　　　　　　　　       書記官   楊育燕
中　　華　　民　　國　　111 　年　　7 　　月　　29　　日
附錄論罪科刑法條：
毒品危害防制條例第4條：
製造、運輸、販賣第一級毒品者，處死刑或無期徒刑；處無期徒
刑者，得併科新臺幣3,000萬元以下罰金。
製造、運輸、販賣第二級毒品者，處無期徒刑或10年以上有期徒
刑，得併科新臺幣1,500萬元以下罰金。
製造、運輸、販賣第三級毒品者，處7年以上有期徒刑，得併科
新臺幣1,000萬元以下罰金。
製造、運輸、販賣第四級毒品者，處5年以上12年以下有期徒刑
，得併科新臺幣500萬元以下罰金。
製造、運輸、販賣專供製造或施用毒品之器具者，處1年以上7年
以下有期徒刑，得併科新臺幣150萬元以下罰金。
前五項之未遂犯罰之。
附表：
編號 品名與種類 備註 1 大麻煙草1罐 ⒈在桃園市○○區○○○路○段0號前廣場所扣得。 ⒉扣押時含罐毛重141.94公克。 ⒊編號1與編號3之物，驗前淨重合計74.85公克，驗餘淨重合計74.18公克。 2 SONY廠牌手機1支 （含SIM卡1張） ⒈門號SIM卡：0000000000號。 ⒉IMEI碼：000000000000000號 &ZZZZ; &ZZZZ; &ZZZZ; &ZZZZ; &ZZZZ; 000000000000000號 3 大麻煙草2罐 ⒈在臺中市○○區○○路0巷00號2樓所扣得。 ⒉扣押時含罐毛重分別為425.5公克、175.5公克。 ⒊編號1與編號3之物，驗前淨重合計74.85公克，驗餘淨重合計74.18公克。